【裁判字號】    89,上,80
【裁判日期】    890810
【裁判案由】    第三人異議之訴
【裁判全文】
臺灣高等法院高雄分院民事判決  八十九年度上字第八○號
      上  訴  人  蔡淑貞即三僑商行
      訴訟代理人  朱立人律師
      被上訴人    乙○○      .
      訴訟代理人  甲○○      .
右當事人間第三人異議之訴事件，上訴人對於中華民國八十九年一月十三日臺灣高雄
地方法院八十八年訴字第二九一六號第一審判決提起上訴，本院判決如左：
      主      文
上訴駁回。
第二審訴訟費用由上訴人負擔。
      事      實
甲、上訴人方面：
壹、聲明：
一、原判決廢棄。
二、台灣高雄地方法院民國八十六年度執字第一三０七八號強制執行事件，就上訴人
    所占有使用門牌號碼高雄市○○區○○路二七七號房屋一樓部分，所為遷讓強制
    執行程序應予撤銷。
三、訴訟費用由被上訴人負擔。
貳、陳述：除引用原判決書之記載外，補稱：
一、按原法院之強制執行影響上訴人之占有及使用，侵害其利益，又上訴人對系爭建
    物之類似於買賣、租賃所生之使用、收益權，將因強制執行交付而遭到妨礙或停
    止，上訴人有阻止交付系爭建物之權利，自得提起第三人異議之訴。
二、上訴人三僑商行雖於八十六年一月二十八日始核准設立，然因其為獨資商號，故
    蔡淑貞於八十五年八月一日與訴外人僑慧公司訂立盤讓書確定取得各項權利後，
    才申請三僑商行之設立登記而於系爭建物經營僑慧超商。上訴人經營僑慧超商之
    處所雖與僑慧公司鼎中分公司營利事業登記之營業所相同，但僑慧超商係一連鎖
    加盟之便利超商名稱，與僑慧公司鼎中分公司，並無任何關係，僅上訴人自八十
    五年八月一日在該處經營僑慧超商後，受僑慧公司之託，代收各項文件。
三、僑慧公司於原法院八十五年度訴字第二二七一號訴訟中主張及陳述，本有待法院
    審查之事項，其主張及陳述顯與僑慧超商由上訴人經營之事實不符，自不宜採為
    不利上訴人之認定。
參、證據：除引用原審立證方法外，另提出照片二張、貨物簽收單九件為證，並聲請
    訊問證人陳德樂、蔡淑娟。
乙、被上訴人方面：被上訴人未於言詞辯論期日到場，據其於準備程序之聲明及陳述
    如後：
壹、聲明：
一、上訴駁回。
二、訴訟費用由上訴人負擔。
貳、陳述：除引用原判決書之記載外，補稱：本件及相關訴訟事件，當事人及關係人
    均為兄弟姐妹關係，共謀先由蔡錦榮出面承租，再違法使用租賃物而生訴訟，復
    以假占有之事實，妨礙執行程序之進行，達四年之久，上訴人自始並無占有系爭
    建物之事實。
參、證據：除引用原審立證方法外，另提出高雄市政府建設局八十九年六月十四日高
    市建設二字第０八一五九一六九００號函附僑慧公司鼎中分公司設立登記事項卡
    及僑慧公司股東名冊各一件、原法院八十五年執字第一一八六二號民事裁定、本
    院八十九年度抗字第二六三號裁定、上訴人戶籍謄本各一件為證。並聲請調原法
    院八十五年訴字第二二七一號民事卷、八十五年執字第一一八六二號、八十六年
    度執字第一三０七九號強制執行卷。
丙、本院依職權訊問上訴人蔡淑貞本人。
      理      由
一、被上訴人未於言詞辯論期日到場，核無民事訴訟法第三百八十六條各款所列情形
    ，爰依上訴人之聲請，由其一造辯論而為判決。
二、上訴人起訴主張：其於八十五年八月一日與僑慧建設開發股份有限公司（下稱僑
    慧公司）簽定債權契約，以新台幣（下同）一百二十萬元，頂讓僑慧公司置於門
    牌號碼高雄市○○區○○路二七七號房屋一樓（下稱系爭建物一樓）之一切商品
    、設施、生財器具，並以月租四千五百元向僑慧公司租用系爭建物一樓經營便利
    超商。詎原法院八十六年度執字第一三０七八號強制執行事件，命僑慧公司遷讓
    系爭建物一樓，而上訴人係在被上訴人與僑慧公司之訴訟繫屬前，即占有該系爭
    建物一樓，爰依強制執行法第十五條之規定，提起第三人異議之訴，求為判決將
    原法院上開號強制執行事件中，就系爭建物一樓之遷讓強制執行程序予以撤銷云
    云。
三、被上訴人則以：僑慧公司與上訴人為通謀虛偽轉讓意思，目的為妨礙執行程序之
    進行，上訴人並未占用爭建物一樓等語。
四、上訴人主張其占用、使用系爭建物一樓等情，為被上訴人所否認，經查：
  (一)、被上訴人於八十四年十二月間，基於建物所有權，對訴外人蔡錦榮、蔡俊良提
      起遷讓交還房屋訴訟，經原法院八十四年度訴字第二二０一號判決蔡錦榮應遷
      讓交還房屋包括系爭建物第一樓及同建物二、三、四、五樓。經被上訴人提供
      擔保後，聲請原法院以八十五年度執字第一一八六二號對蔡錦榮等人強制執行
      ，經僑慧公司鼎中分公司於八十五年九月十一日具狀主張該執行建物由其使用
      中，原法院於八十五年九月十四日、八十六年一月二十日至現場執行時，系爭
      建物一樓確經營僑慧便利商店，且僑慧公司鼎中分公司於八十六年一月二十日
      又具狀聲明異議，主張該建物由其使用中，並提出記載僑慧公司鼎中分公司設
      址在該建物處所，營業場所限於建物之第一層之高雄市政府營利事業登記證影
      本一件為證，原法院遂將建物第二、三、四、五樓部分執行遷讓交還被上訴人
      完畢，而系爭建物一樓部分未執行等情，業經本院調取原法院八十五年執字第
      一一八六二號強制執行卷核閱屬實（該卷第二至十三頁、二十三頁、二十九頁
      、六十、六十三至六十五頁、一一九頁）。
  (二)、被上訴人因僑慧公司鼎中分公司主張其占用系爭建物一樓經營僑慧便利商店，
      遂於八十五年十月間，對僑慧公司鼎中分公司提起遷讓系爭建物一樓等訴訟。
      在該訴訟中，僑慧公司鼎中分公司自原法院第一次審理日即八十五年十月十八
      日起，迄最高法院八十八年九月一日判決止，均以系爭建物一樓之占用人自居
      ，未曾提及上訴人為占用人之事，且原法院法官於八十五年十月二十八日審理
      時問稱：僑慧公司現仍在系爭建物一樓營業？僑慧公司鼎中分公司仍答稱：是
      的等語。而原法院於八十六年二月十三日履勘現場，勘驗結果：系爭建物一樓
      供僑慧公司經營僑慧超商店址；嗣僑慧公司鼎中分公司並具狀主張：其使用系
      爭建物一樓，業經法院勘驗屬實等語。上開事實業經本院調取原法院八十五年
      度訴字第二二七一號民事卷核閱屬實（該卷中原法院卷第五至六頁、四十四頁
      反面、一０四頁反面、一二０頁反面。該卷中本院卷第一五０至一六０頁）。
  (三)、上開被上訴人與僑慧公司鼎中分公司間遷讓房屋等訴訟，就遷讓系爭建物一樓
      部分，經原法院判決被上訴人勝訴，被上訴人供擔保後，聲請原法院以八十六
      年度執字第一三０七八號對僑慧公司鼎中分公司為假執行，因僑慧公司鼎中分
      公司為免假執行，於八十六年七月七日提供擔保金一百四十七萬一千元，而未
      進行執行。嗣上開訴訟，經本院、最高法院均駁回僑慧公司鼎中分公司之上訴
      而告確定，被上訴人遂聲請繼續執行，原法院於八十八年十一月三十日執行時
      ，系爭建物一樓仍經營僑慧超商，但上訴人主張為其占有使用，並提起本件訴
      訟，供擔保後停止上開執行等情，業經本院調取原法院八十六年度執字第一三
      ０七八號強制執行卷核閱屬實（該卷第二至十三頁、二十三、七十至七十三頁
      一四五至一四六頁）。
  (四)、上訴人蔡淑貞之三僑商行經核准於八十六年一月二十八日設址於系爭建物一樓
      ，固有上訴人提出之高雄市政府營利事業登記證附卷可證，惟僑慧公司鼎中分
      公司現仍設址在系爭建物一樓，有被上訴人提出上訴人不爭執為真正之高雄市
      政府建設局八十九年六月十四日高市建設二字第０八九一五九一六九００號函
      附僑慧公司鼎中分公司設立登記事項卡可稽（本院卷第八十九至九十頁），則
      在系爭建物一樓既同時有上訴人蔡淑貞之三僑商行、僑慧公司鼎中分公司設址
      ，而僑慧公司鼎中分公司設址在前，並於該址經營僑慧超商之情，為兩造所不
      爭，再參以上訴人自承僑慧超商招牌未更改、外表亦未變更等語（原審卷第四
      十八頁反面）。是以，上訴人之營利事業登記證，尚不足證明其主張占用系爭
      建物一樓經營僑慧超商之事為真實。
  (五)、上訴人雖另提出貨物簽收單九紙為證，惟貨物簽收單上客戶名稱欄記載分別為
      ：「僑慧便利商店（鼎中分店）」、「僑慧」、「僑慧超商」、「僑慧（鼎中
      ）」、「僑慧超商（僑慧建設開發股份有限公司鼎中分公司）」，無上訴人名
      稱（見本院卷第一一五至一二四頁），雖上訴人蔡淑貞於客戶簽收欄簽名，
      惟售貨者將貨物送至系爭建物一樓處，一般客戶簽收欄係由超商當場收受貨物
      之人簽名，故於客戶簽收欄簽名，非一定為經營者本人，況且證人蔡淑娟證稱
      ：我是僑慧公司鼎中分公司負責人，超商（指僑慧超商）本來是我在經營，但
      都是我妹妹蔡淑貞在幫忙等語（本院卷第八十三頁），而以蔡淑娟為蔡淑貞之
      姐姐，無故為不實不利於上訴人之證詞之虞，上開證詞應為可取。則上訴人蔡
      淑貞既幫忙僑慧公司鼎中分公司經營僑慧超商，其收受上開貨物於簽收單簽名
      之事實縱為真實，亦無法證明上訴人經營、占有該超商之事為真實。
 (六)、上訴人雖又以其與僑慧公司鼎中分公司訂有盤讓書為證（原審卷第五十頁）。
     惟依該盤讓書記載，係僑慧公司鼎中分公司之經理蔡淑娟代表與上訴人蔡淑貞
     於八十五年八月一日簽訂，而上訴人、證人蔡淑娟復均稱：在八十五年八月一
     日之前已先點交盤讓完畢云云（本院卷第八十三、八十五頁），則上訴人此主
     張若為真實，則僑慧公司鼎中分公司於八十五年八月一日後，既已非僑慧超商
     之經營者，未占用系爭建物一樓，為何仍於八十六年一月二十日具狀聲明異議
     ，主張該建物由其使用中（見理由四(一)），並於與被上訴人遷讓系爭建物一樓
     訴訟中，一再主張其為占有人（見理由四(二)），復為免遷讓等假執行，於八十
     六年七月七日提供擔保金一百四十七萬一千元（見理由四(三)）。且證人蔡淑娟
     既為僑慧公司鼎中分公司之法定代理人，上訴人蔡淑貞亦為僑慧公司之股東，
     此有股東名冊一紙附卷可證（本院卷第九十一頁），蔡淑娟、蔡淑貞又為姐妹
     ，豈有不知被上訴人與僑慧公司鼎中分公司上開遷讓房屋涉訟一事，而上訴人
     或僑慧公司鼎中分公司自八十五年八月一日起至上開遷讓房屋訴訟終止時，均
     未曾向審理該事件法院或執行法院陳明上訴人占用系爭建物一樓一事，則上訴
     人所主張盤讓僑慧公司鼎中分公司之超商一事之真實性，已令人生疑。另證人
     陳德樂雖證稱：八十五年間，我在僑慧抄超商前騎樓擺魷魚羹攤位，蔡淑娟告
     訴我把店盤給蔡淑貞，叫我把租金交給蔡淑貞云云（本院卷第七十二頁）；證
     人蔡淑娟亦附合其詞證述：確有盤讓一事，盤讓時攤位租金一併由蔡淑貞受讓
     云云，（本院卷第八十三至八十四頁）。上訴人蔡淑貞本人雖亦稱：我們是家
     族企業，攤位算是我和我哥哥共有，對外原則上是由我收租金云云（本院卷第
     八十五頁），但上訴人蔡淑貞本人前已陳稱：店外攤位租金是算我哥哥蔡錦榮
     的，我只是代收租金再轉交給我哥哥，其中有一攤大湖檳榔攤是我的云云（本
     院卷第八十四頁），則依上訴人蔡淑貞本人此陳述並無陳德樂之攤位歸上訴人
     之情，陳德樂、蔡淑娟上開證言與事實不符。再參以蔡淑娟、蔡淑貞為姐妹並
     均為僑慧公司之股東，二人關係密切，蔡淑娟之證言已有偏頗之虞，且二人就
     盤讓之金額一百二十萬元之給付雖稱：或給付部分現金、或以債務抵之或以每
     次二萬元等陸續給付云云（本院卷第八十五頁），惟均無法提出給付之證據，
     蔡淑娟、陳德樂證述盤讓一事，自無可信。
五、綜上所據，上訴人主張頂讓僑慧公司鼎中分公司之系爭建物一樓經營商店，占有
    系爭建物一樓等情，尚難信為真實。其以占有、使用收益等權利，提起第三人異
    議之訴，請求將台灣高雄地方法院八十六年度執字第一三０七八號強制執行事件
    ，就系爭建物一樓部分，所為遷讓強制執行程序應予撤銷，於法無據，應予駁回
    。
六、綜據上述，原審據此為上訴人敗訴判決，並無違誤，上訴意旨求予廢棄改判，非
    有理由，應予駁回。
據上論結：本件上訴為無理由，依民事訴訟法第四百四十九條第一項、第七十八條、
、第四百六十三條、第三百八十五條第一項前段，判決如主文。
中      華      民      國    八十九    年      八      月      十      日
                                      臺灣高等法院高雄分院民事第二庭
~B1審判長法官  高金枝
~B2法      官  黃清江
~B3法      官  簡色嬌
右為正本係照原本作成。
如對本判決上訴，須於判決送達後二十日內向本院提出上訴狀，其未表明上訴理由者
，應於上訴後二十日內向本院提出上訴理由書（均須按他造當事人之人數附繕本）。
上訴時應提出委任律師或具有律師資格之人之委任狀，並依附註條文規定辦理。
中      華      民      國    八十九    年      八      月      十四    日
~B法院書記官  彭筱瑗
附註：
民事訴訟法第四百六十六條之一：
對於第二審判決上訴，上訴人應委任律師為訴訟代理人，但上訴人或其法定代理人具
有律師資格者，不在此限。
上訴人之配偶、三親等內之血親、二親等內之姻親，或上訴人為法人、中央或地方機
關時，其所屬專任人員具有律師資格並經法院認為適當者，亦得為第三審訴訟代理人。
第一項但書及第二項情形，應於提起上訴或委任時釋明之。
                                                                        Ｆ


司法院資訊處製作；財團法人民間司法改革基金會備份。
